臺灣高等法院刑事判決
111年度上易字第1306號
上  訴  人  
即  被  告  劉威宏


上列上訴人即被告因毀損案件，不服臺灣臺北地方法院111年度
審易字第770號，中華民國111年7月13日第一審判決（起訴案號
：臺灣臺北地方檢察署111年度偵字第5889號），提起上訴，本
院判決如下：
    主  文
上訴駁回。
    事  實
一、劉威宏與王瑋啟前有多起刑事糾紛，劉威宏於民國111年1月
    6日21時26分許，行經臺北市信義區松高路20巷時，見王瑋
    啟所有之車牌號碼000-000號普通重型機車停放在該處機車
    停車格內，竟基於毀損之犯意，以飲料倒入王瑋啟掛於該機
    車上之安全帽內部，使安全帽內部沾滿飲料而難以清除，致
    令不堪使用，足以生損害於王瑋啟。
二、案經王瑋啟訴由臺北市政府警察局信義分局報請臺灣臺北地
    方檢察署檢察官偵查後起訴。
    理  由
一、審理範圍：刑事訴訟法第348條規定：「（第1項）上訴得對
    於判決之一部為之。（第2項）對於判決之一部上訴者，其
    有關係之部分，視為亦已上訴。但有關係之部分為無罪、免
    訴或不受理者，不在此限。(第3項）上訴得明示僅就判決之
    刑、沒收或保安處分一部為之」。原審雖未就上訴人即被告
    劉威宏被訴毀損機車座墊及雨衣部分為不另為無罪之諭知，
    然於理由中已說明：「公訴意旨雖認被告前揭潑灑本案飲料
    行為，除毀損本案安全帽之外，尚同時使前揭機車之座墊及
    掛在機車上之雨衣均遭本案飲料沾黏而毀壞不堪使用等詞。
    然查，座墊及雨衣均為塑膠材質，業據告訴人於本院審理時
    陳述明確，且有照片可證，難認有何清洗恢復之困難，自未
    達毀壞不堪使用之程度，附此敘明」，實質上已為不另為無
    罪之認定。本件檢察官未提起上訴，僅被告上訴，依刑事訴
    訟法第348條第2項但書規定，原判決經認定不另為無罪部分
    ，自非上訴審理範圍，合先敘明。
二、證據能力：按被告以外之人於審判外之言詞或書面陳述，除
    法律有規定者外，不得作為證據，刑事訴訟法第159條第1項
    固定有明文。惟按當事人、代理人或辯護人於法院調查證據
    時，知有第159條第1項不得為證據之情形，而未於言詞辯論
    終結前聲明異議者，視為有前項之同意，同法第159條之5第
    2項亦定有明文。本件當事人對於本判決下列所引用之供述
    證據之證據能力，於本院行準備程序時均表示無意見而不予
    爭執，迄至言詞辯論終結前亦未對證據能力聲明異議，本院
    審酌上開證據資料製作時之情況，尚無違法不當及證明力明
    顯過低之情形，爰依前開規定，認均具有證據能力。又本院
    下列所引用之非供述證據（卷內之文書、物證）之證據能力
    部分，並無證據證明係公務員違背法定程序所取得，且當事
    人等於本院亦均未主張排除其證據能力，本院審酌前揭非供
    述證據並無顯不可信之情況與不得作為證據之情形，依刑事
    訴訟法第158條之4反面解釋及第159條之4之規定，應認均有
    證據能力。
三、訊據被告固坦承有於前揭時、地持飲料靠近告訴人王瑋啟之
    前揭機車，惟矢口否認有何毀損犯行，辯稱：我否認有將飲
    料潑灑到告訴人的安全帽，且該安全帽也沒有不堪使用云云
    。經查：
　㈠被告有於111年1月6日21時26分許，在前揭地點持飲料彎腰靠
    近告訴人機車乙情，業據被告坦承不諱（111年度偵字第588
    9號卷第60至61頁、原審第34頁），並有案發當時監視器錄
    影影像截圖、原審就監視器之勘驗筆錄可佐（111年度偵字
    第5889號卷第39至43頁、原審卷第35頁），此部分事實堪以
    先行認定。
　㈡告訴人於同日22時20分許至前揭地點要騎機車時，發現安全
    帽內部沾滿奶茶，雨衣、坐墊、腳踏墊上均有飲料等情，業
    據告訴人於警詢時證述明確（111年度偵字第5889號卷第23
    頁），並有其安全帽、雨衣、機車照片可佐（111年度偵字
    第5889號卷第67至71頁），堪認屬實。　
　㈢告訴人於偵查中證稱：我之前被被告丟過硬幣，常常碰到他
    ，我之前的案件也有報警處理等語（111年度偵字第5889號
    卷第60頁），被告對此亦表示：告訴人說的打人、丟硬幣等
    案件都有不起訴書可以參考，總共有6次的不起訴等語（111
    年度偵字第5889號卷第60頁），再佐以本院被告前案紀錄表
    ，堪認被告與告訴人間先前即有多起刑事糾紛。
　㈣依原審勘驗現場監視器畫面顯示：被告走至告訴人機車旁後
    ，將右手手持之杯狀物放在旁邊某機車坐墊上，走入旁邊騎
    樓整理傘後，復走回告訴人機車車後，看向告訴人機車車牌
    ，再朝反方向看，再彎腰伸手入告訴人機車前腳踏墊處，再
    起身拿取原置於旁邊機車的杯狀物，再彎腰伸手入告訴人機
    車前腳踏墊處，可見被告的手有前後左右擺動的動作，約8
    秒後被告起身，拿取掛在旁邊機車的傘後，走向騎樓離去，
    畫面時間21時26分25秒勘驗結束，此有勘驗筆錄可稽（原審
    卷第35頁），被告於拿取原先置於另輛機車上之飲料杯後，
    有走向告訴人機車，並彎腰伸手至告訴人機車前腳踏墊處，
    將手前後左右擺動，此與刻意潑灑飲料之動作相符，又被告
    於同日21時26分許離去後，告訴人於同日22時20分許前來騎
    機車時，即發現安全帽內部、雨衣、坐墊、腳踏墊上均沾滿
    飲料，足認被告確有故意以飲料潑灑告訴人之安全帽內部。
　㈤被告雖辯稱當日係在檢舉違規云云。然查，被告於警詢時稱
    ：我在路邊的整排機車中看到其中一台機車只有一邊後照鏡
    ，我覺得很新奇就上前近觀看云云（111年度偵字第5889號
    卷第11頁），並未提及檢舉違規之事，亦未提及拍照；於偵
    查中始改稱：我是要舉發那輛機車少了一個後照鏡有違規的
    情勢，所以我靠近他的車子是為了拍照（111年度偵字第588
    9號卷第59至60頁），被告前後所辯不一，本難採信，且如
    僅係要檢舉機車短少後照鏡之違規，於機車後方拍照即可，
    實無靠近彎腰伸手進入告訴人機車前腳踏墊處，手復前後左
    右擺動之必要，故被告所辯，顯為卸責之詞，不足採信。
　㈥被告另辯稱飲料可能是不小心滴落，且該安全帽並未達致令
    不堪使用之程度云云。經查，依卷附安全帽內部照片（111
    年度偵字第5889號卷第71頁），該內墊及其上之網狀物均已
    遭飲料嚴重浸濕並呈現微黃，足認安全帽係遭飲料大量灑落
    ，與被告所辯不小心滴落云云顯不相符。又該安全帽內墊因
    與安全帽緊密結合，實難以清洗，且亦難以乾燥，已難以回
    復其原本之狀況，而於內墊髒汙無法清除之狀況下，安全帽
    實際上已不可能再繼續使用，故告訴人之安全帽已因被告之
    行為致令不堪用，堪以認定。被告前揭所辯，自不足採信。
　㈦綜上所述，本案事證明確，被告前揭所辯，不足採信。被告
    犯行堪以認定，應依法論科。
四、核被告所為，係犯刑法第354條之毀損他人物品罪。
五、駁回上訴之理由：
　㈠被告上訴意旨略以：告訴人於108年至109年以各種不合理之
    理由對被告提出告訴，均經不起訴處分，被告一向認為法律
    事，交由法律解決。被告從不知曉告訴人之機車款式，當日
    是正常的檢舉交通違規，被告當時正以對焦的方式拍攝違規
    ，原判決提到的左右觀望避免被察覺，因交通檢舉人都會先
    確定周遭是否會被車主或事主發現，另即使帽口內部有液體
    沾黏或滲入，亦不影響安全帽之配戴及可用性，而未構成毀
    損等語。
　㈡原審以被告犯行事證明確，依法論罪，並以行為人責任為基
    礎，審酌被告為發洩對告訴人之不滿，率爾損壞本案安全帽
    ，侵害他人財產法益，所為實屬不該，參以被告犯後未賠償
    告訴人所受損害之非佳態度，本案安全帽價值非低（告訴人
    於警詢時陳稱約新臺幣5,000元），告訴人於原審所陳「請
    對被告從重量刑」等意見，兼衡被告審理時自陳大學畢業之
    智識程度、現於電商及傳播業工作、無須扶養親人等生活狀
    況，暨其犯罪動機、目的、手段及素行等一切情狀，量處拘
    役15日，並諭知易科罰金之折算標準。經核其認事用法均無
    違誤，量刑已基於刑罰目的性之考量、刑事政策之取向以及
    行為人刑罰感應力之衡量等因素而為刑之量定，並未逾越法
    定刑度，亦無違背公平正義之精神，客觀上不生量刑失衡之
    裁量權濫用，亦屬允當，應予維持。
　㈢被告仍執前詞，否認犯行，提起上訴，惟均業據本院逐一論
    駁說明如前，被告上訴為無理由，應予駁回。
據上論斷，應依刑事訴訟法第368條，判決如主文。　　　
本案經檢察官陳思荔提起公訴，檢察官卓俊忠到庭執行職務。　
中　　華　　民　　國　　111 　年　　11　　月　　24　　日
                  刑事第十六庭  審判長法　官 劉嶽承
                                      法　官 廖紋妤
                                      法　官 王耀興
以上正本證明與原本無異。
不得上訴。
                                      書記官 蘇佳賢
中　　華　　民　　國　　111 　年　　11　　月　　24　　日
附錄：本案論罪科刑法條全文　　　　　　　　　　　　　　　
中華民國刑法第354條
毀棄、損壞前二條以外之他人之物或致令不堪用，足以生損害於
公眾或他人者，處2年以下有期徒刑、拘役或1萬5千元以下罰金
。